【裁判字號】    98,易,3499
【裁判日期】    981130
【裁判案由】    詐欺
【裁判全文】
臺灣臺中地方法院刑事判決             98年度易字第3499號
公  訴  人  臺灣臺中地方法院檢察署檢察官
被      告  甲○○
上列被告因詐欺案件，經檢察官提起公訴（九十八年度偵字第一
六七六九號），本院判決如下：
    主    文
甲○○幫助犯詐欺取財罪，處有期徒刑貳月，如易科罰金，以新
台幣壹仟元折算壹日。
    犯罪事實及理由
一、犯罪事實：甲○○預見其提供提款卡及密碼等帳戶資料予成
    年年籍不詳之詐欺集團成員使用，將為其等持之遂行財產上
    犯罪之用，竟基於幫助下列詐欺集團成員詐欺取財之未必故
    意，於民國九十八年三月二十三日至二十六日間之某日，在
    不詳地點，將其所有台新國際商業銀行（下稱台新銀行）逢
    甲分行帳號00000000000000號帳戶之提款卡
    交付予姓名年籍不詳之詐欺集團成員，並告知提款卡密碼，
    以供該詐欺集團成員作為向他人詐欺取款之人頭帳戶使用。
    嗣該詐騙集團成員旋共同基於意圖為自己不法所有之詐欺取
    財之犯意聯絡，於九十八年三月二十八日某時，以「
    bnm09254 」之帳號，登入尋夢園聊天室，與乙○○以即時
    通聊天，佯稱要與其援交，惟須先匯款援交費新臺幣（下同
    ）六千元，證明其帳戶內之存款足以支付援交費，致乙○○
    陷於錯誤，遂依其指示於同日凌晨三時五分許，至臺北縣新
    莊市○○路四二五號之台新銀行中莊分行之自動櫃員機，存
    款六千元至甲○○上開帳戶，並遭提領。
二、本案檢察官、被告甲○○並未就卷內證據資料之證據能力有
    所爭執，且迄於言詞辯論終結前，均未主張有刑事訴訟法第
    一百五十九條第一項不得為證據之情形，是應認已同意卷內
    證據均得作為證據，且經本院審酌後，認無不適當之情形，
    應認本案調查之卷內證據均有證據能力，合先敘明。
三、認定犯罪事實所憑之證據及理由：訊據被告甲○○固不諱言
    開立前揭帳戶，惟矢口否認前揭犯行，辯稱：伊沒有提供帳
    戶給他人，伊帳戶之存摺、印章都在，伊前揭帳戶之提款卡
    是不明原因不見云云。經查：
（一）被告前揭台新銀行逢甲分行帳戶之提款卡乃被告申請及所
      有一節，為被告供承在卷，並有台新國際商業銀行台新作
      文字第九八六四九三－一號函一份（臺中市警察局第二分
      局刑案偵查卷第十四至二十二頁）在卷可稽。
（二）前揭詐騙集團成員以電話聯絡向賴維昭佯稱援交付款，致
      賴維昭陷於錯誤，存款至被告甲○○前揭台新銀行逢甲分
      行帳戶並遭提領等情，業據證人即被害人賴維昭於警詢證
      述屬實，並有內政部警政署反詐騙案件諮詢專線紀錄表一
      紙（同前警卷第七頁）、受理詐騙帳戶通報警示簡便格式
      表一紙（同前警卷第九頁）、受理刑事案件報案三聯單一
      紙（同前警卷第十二頁）、自動櫃員機交易明細表一紙（
      同前警卷第十頁）及台新銀行帳戶資金往來明細一份（同
      前警卷第十五至二十二頁）在卷可稽。
（三）被告於本院供稱: 伊最後一次使用是九十八年三月二十三
      日以金融卡存三千三百元，轉帳支取三千六百九十三元等
      語（本院卷第二十一頁），而參酌被告所有之上開台新銀
      行帳戶，於前開存款、轉帳支取後，迨於同年月二十六日
      即有陸續多筆金額提領等情，此有前揭台新銀行帳戶資金
      往來明細一份（同前警卷第十五至二十頁）在卷可稽，堪
      認被告前揭台新銀行逢甲分行帳戶提款卡應係於九十八年
      三月二十三日至二十六日間之某日脫離其持有。
（四）被告先於警詢中供稱：伊於三月二十一日發現提款卡遺失
      ，伊於三月二十五日或二十六日打電話跟銀行掛失，因為
      當時沒有很確定遺失，所以沒有馬上掛失云云（同前警卷
      第二、三頁），次先於偵訊中供稱：伊在三、四個月前（
      即九十八年四、五月）在漢口路和寧夏路合作金庫提款機
      弄丟，伊當時要轉帳還台新銀行的小額信貸，當天有轉帳
      成功，日期伊忘記了云云（九十八年偵字第一六七六九號
      卷第九、十頁），嗣於偵訊中又稱：「（問：何時發現提
      款卡不見？）九十八年三月二十一日發現不見，我因為網
      拍買東西要再去轉帳給別人」云云（同前偵卷第十頁），
      再於本院準備程序訊問時供稱：伊提款卡是在報案前二週
      內的某一天不見的，伊前一次使用是在那二週前云云（本
      院卷十四頁），另於本院審理時供稱：伊於報案前一天發
      現提款卡不見、「（問：你報案前一天晚上為何會發現你
      的提款卡不見？）我要去匯款，台新銀行小額信貸三千九
      百七十六元，因為我發現不見，所以就沒有匯，而且馬上
      打電話去台新銀行報遺失，...」、「（問：提示警卷十
      八到二十二頁，你最後一次使用是何時？）三月二十三日
      」、「(提示警卷第一頁被告筆錄，這是否是你去警局報
      案並作筆錄那次？)是」、「（問：所以你是九十八年四
      月十日發現不見的？）是」云云（本院卷第二十至二十一
      頁），經核被告就發現前揭帳戶金融卡遺失之時間、掛失
      帳戶之時間、為何發現提款卡遺失之原因及最後一次使用
      提款卡之時間所供未盡相符且反覆不一，而被告先前均供
      稱其提款卡係於三月二十一日發現不見，惟於審判長提示
      警卷第十八至二十二頁之台新銀行帳戶資金往來明細後始
      又稱最後一次使用是在三月二十三日云云，均足見其所辯
      反覆不一，要難憑採。
（五）被告於偵訊及本院訊問時均供稱：提款卡密碼為其身份證
      後六碼，身份證並無遺失，且無其他人知道該密碼云云（
      同前偵卷第十頁、本院卷第十四頁反面）。然按一般社會
      常情，欲使用金融卡領取款項者，須於金融機構設置之自
      動櫃員機上依指令操作，並輸入正確之密碼，方可順利領
      得款項，由此可見，如非經帳戶所有人同意、授權而告知
      金融卡密碼等情況，單純持有金融卡之人，欲隨機輸入號
      碼而領取款項之機會，以金融卡密碼之設計，不法之人任
      意輸入號碼而與正確之密碼相符者，機率微乎其微。既被
      告之密碼為其身份證後六碼，其身份證又未遺失，且亦無
      其他人知其密碼，若非被告告知提款卡密碼予詐欺集團成
      員，詐欺集團豈能得知被告提款卡之密碼，從而任意使用
      。況衡諸常情，詐欺集團亦不可能罔顧花費大量人力、物
      力、時間，詐得被害人之信任後，指示被害人存匯款項至
      一隨時可能因遺失而掛失止付，致不能提領之帳戶，顯見
      詐欺集團於指示被害人匯款至被告所有前開銀行帳戶之前
      ，應已確信該帳戶可供正常使用，不致因掛失而無法使用
      ，並已確知該帳戶之金融卡密碼。從而，被告前揭台新銀
      行逢甲分行帳戶提款卡及密碼係被告提供予詐欺集團使用
      一節，已臻明確。
（六）按刑法上之故意，可分為直接故意與不確定故意（未必故
      意），所謂不確定故意，係指行為人對於構成犯罪之事實
      ，預見其發生而其發生並不違背其本意者，刑法第十三條
      第二項定有明文。今日一般人至郵局或銀行開設帳戶並非
      難事，如非供犯罪之非法使用，衡情自無置自己名義帳戶
      不用，而借用或出價取得他人帳戶使用之必要。又衡諸金
      融存款帳戶事關存戶個人財產權益之保障，除非本人或與
      本人親密關係者，難認有何理由可自由流通使用該提款卡
      ，而一般人均有妥為保管防阻他人任意使用之認識，縱因
      特殊情況偶有交他人使用之需，亦必然深入瞭解用途再行
      提供以使用，方符常情。是無正當理由，將帳戶提供他人
      使用，客觀上足可預見其目的，係欲以該金融帳戶供作犯
      罪出入之帳戶或其他不法目的，否則應無隱匿自己名義帳
      戶而使用他人金融帳戶使用之必要。且邇來利用電話或報
      紙刊登廣告詐欺取財之犯罪類型層出不窮，該等犯罪多數
      均係利用人頭帳戶作為出入帳戶，並經媒體廣為披載，此
      應為一般人本於一般認知能力所易於意會者，被告係智力
      成熟之成年人，對此顯然知之甚詳。是被告對提供金融卡
      等物與他人，該人將持其金融卡等物，用於詐欺取財之不
      法用途自有所認識，被告具幫助詐欺取財之不確定故意亦
      至臻明確。
（七）綜上所述，本案事證明確，被告所辯顯不足採，其犯行堪
      以認定，應依法論科。
四、核該詐欺集團成員間所為，係犯刑法第三百三十九條第一項
    之詐欺取財罪。各該成年詐欺集團成員間，有犯意聯絡與行
    為分擔，為共同正犯。從而核被告所為，係犯刑法第三十條
    第一項前段、第三百三十九條第一項之詐欺取財既遂罪之幫
    助犯。公訴意旨另以被告尚有將前揭帳戶存摺交付予詐欺集
    團成員，惟查被告前揭帳戶資料於交付後至金融卡掛失前均
    係以金融卡提領方式提領款項，此有前揭帳戶明細可稽，是
    尚無證據足認該詐欺集團有利用被告存摺之情形，自難認被
    告有交付存摺之事實，是起訴書此部分之記載容有誤會。被
    告係屬幫助犯，其提供帳戶等資料予詐欺集團成員，對被害
    人財產損害之造成，較諸具犯罪支配力之正犯有明顯之差異
    ，爰依刑法第三十條第二項之規定，減輕其刑。爰審酌被告
    並無前科，被害人所受之損害非鉅，惟被告所為助長詐欺犯
    罪之猖獗，且犯罪後未賠償被害人損害或表示悔悟之意等一
    切情狀，量處如主文所示之刑，並諭知易科罰金之折算標準
    。
據上論斷，應依刑事訴訟法第二百九十九條第一項前段，刑法第
三百三十九條第一項、第三十條第一項前段、第二項、第四十一
條第一項前段，刑法施行法第一條之一，判決如主文。
中    華    民    國    98    年    11    月    30    日
                  刑事第十五庭  審判長法  官  江奇峰
                                      法  官  林學晴
                                      法  官  郭書豪
以上正本證明與原本無異。
如不服本判決應於收受送達後10日內向本院提出上訴書狀，並應
敘述具體理由；其未敘述上訴理由者，應於上訴期間屆滿後20日
內向本院補提理由書（均須按他造當事人之人數附繕本）「切勿
逕送上級法院」。
                                      書記官  陳美虹
中    華    民    國    98    年    11    月    30    日
附錄論罪科刑法條
刑法第三百三十九條第一項：
意圖為自己或第三人不法之所有，以詐術使人將本人或第三人之
物交付者，處五年以下有期徒刑、拘役或科或併科一千元以下罰
金。


司法院資訊處製作；財團法人民間司法改革基金會備份。
